臺灣高雄地方法院民事判決
111年度鳳簡字第71號
原      告  滙豐(台灣)商業銀行股份有限公司

法定代理人  陳紹宗  



訴訟代理人  李秀花  
            江雅鳳  
被      告  陳本生  

            詹秀萍  


            陳葆嘉  


上列當事人間請求塗銷所有權移轉登記等事件，本院於民國111
年5月24日言詞辯論終結，判決如下：
    主    文
被告陳本生與被告詹秀萍就如附表編號1所示之不動產，於民國
一百零九年七月二十九日所為買賣之債權行為，及於民國一百零
九年八月二十五日所為所有權移轉登記之物權行為，均應予撤銷
。
被告詹秀萍應將如附表編號1所示之不動產，於民國一百零九年
八月二十五日所為之所有權移轉登記予以塗銷，並回復登記為被
告陳本生所有。
被告陳葆嘉應將如附表編號1所示之不動產，於民國一百零九年
十二月二十二日所為之所有權移轉登記予以塗銷，並回復登記為
被告詹秀萍所有。
原告其餘之訴駁回。
訴訟費用由被告陳本生負擔二分之一、餘由被告詹秀萍、陳葆嘉
各分擔四分之一。
    事實及理由
一、原告起訴後，其法定代理人變更為陳紹宗並具狀聲明承受訴
    訟，於法核無不合，應予准許。　　
二、按訴狀送達後，原告不得將原訴變更或追加他訴，但擴張或
    減縮應受判決事項之聲明者不在此限，民事訴訟法第255 條
    第1 項第3 款定有明文。本件原告原請求：㈠被告陳本生與
    被告詹秀萍就如附表編號1至3所示之不動產，於民國109年7
    月29日所為買賣之債權行為，及於109年8月25日所為所有權
    移轉登記之物權行為，均應予撤銷；㈡被告詹秀萍應將如附
    表編號1至3所示之不動產，於109年8月25日所為之所有權移
    轉登記予以塗銷，並回復登記為被告陳本生所有；㈢被告詹
    秀萍與被告陳葆嘉就如附表編號1至3所示之不動產，於109
    年12月14日所為買賣之債權行為，及於109年12月22日所為
    所有權移轉登記之物權行為，均應予撤銷；㈣被告陳葆嘉應
    將如附表編號1至3所示之不動產，於109年12月22日所為之
    所有權移轉登記予以塗銷，並回復登記為被告詹秀萍所有。
    嗣於本院審理中，僅就附表編號1所示之不動產（下稱系爭
    不動產）行使撤銷權，而變更聲明如下述，核屬減縮應受判
    決事項之聲明，與上開規定相符，應予准許。
三、被告經合法通知，均無正當理由未於言詞辯論期日到場，核
    無民事訴訟法第386條各款所列情形，爰依原告聲請，由其
    一造辯論而為判決。
四、原告主張：被告陳本生前向原告申請信用卡，惟於95年1月
    月起即未依約繳款，共積欠新臺幣（下同）259,671元及利
    息（下稱系爭債權）未清償，原告並已取得臺灣橋頭地方法
    院（下稱橋頭地院）核發之110年度司執字第21802號債權憑
    證在案。詎被告陳本生為免財產遭強制執行，竟以買賣為登
    記原因，於109年8月25日無償移轉系爭不動產所有權登記給
    被告詹秀萍，致被告陳本生名下已無財產可供清償債務，被
    告陳本生與被告詹秀萍間之無償行為已害及原告債權，嗣被
    告詹秀萍以買賣為登記原因，於109年12月22日無償將系爭
    不動產所有權移轉登記給被告陳葆嘉（即被告陳本生之子）
    ，爰依民法第244條第1項、第4項規定，提起本訴等語。並
    聲明：㈠被告陳本生與被告詹秀萍就系爭不動產，於109年7
    月29日所為買賣之債權行為，及於109年8月25日所為所有權
    移轉登記之物權行為，均應予撤銷；㈡被告詹秀萍應將系爭
    不動產，於109年8月25日所為之所有權移轉登記予以塗銷，
    並回復登記為被告陳本生所有；㈢被告詹秀萍與被告陳葆嘉
    就系爭不動產，於109年12月14日所為買賣之債權行為，及
    於109年12月22日所為所有權移轉登記之物權行為，均應予
    撤銷；㈣被告陳葆嘉應將系爭不動產，於109年12月22日所為
    之所有權移轉登記予以塗銷，並回復登記為被告詹秀萍所有
    。
五、被告均未於言詞辯論期日到場，亦未提出書狀做任何聲明或
    陳述。
六、本院得心證理由：
  ㈠按民法第244條所規定之撤銷權，自債權人知有撤銷原因時起
    ，1年間不行使而消滅，民法第245條規定甚明。而所謂知有
    原因，係指知悉撤銷權要件之各項事由而言，故無償行為須
    知有詐害事實，有償行為則須知悉詐害意思。查本件原告主
    張被告陳木生因積欠信用卡債務未清償，其於110年7月7日
    調閱系爭不動產登記謄本，始發覺系爭不動產移轉情事，於
    110年8月8日提起本訴，知悉詐害行為尚未逾1年等情，此有
    原告提出之異動索引及民事起訴狀上所蓋本院之收文戳章在
    卷可憑，故原告提起本件撤銷之訴未逾上開除斥期間規定自
    明。
　㈡次按債務人所為之無償行為，有害及債權者，債權人得聲請
    法院撤銷之；債權人依第1項或第2項之規定聲請法院撤銷時
    ，得並聲請命受益人或轉得人回復原狀。但轉得人於轉得時
    不知有撤銷原因者，不在此限，民法第244條第1項及第4項
    分別定有明文。另此之所謂害及債權，乃指債務人之行為，
    致積極的減少財產，或消極的增加債務，因而使債權不能獲
    得清償之情形（最高法院81年台上字第207號判決意旨參照
    ）。又依民法第244條第1項及第2項規定，債權人僅得撤銷
    債務人所為之無償行為或有償行為，至於受益人所為之無償
    行為或有償行為並不在得撤銷之列（最高法院72年台上字第
    2448號判決意旨參照）。
  ㈢經查，原告主張被告陳本生積欠信用卡債務259,671元及利息
    未清償，而於109年8月25日以買賣為登記原因，無償將系爭
    不動產所有權移轉登記予被告詹秀萍，致被告陳本生名下已
    無財產可供清償債務，被告陳本生與被告詹秀萍間之無償行
    為已害及原告債權，嗣被告詹秀萍於109年12月22日以買賣
    為登記原因，無償將系爭不動產所有權移轉登記予被告陳葆
    嘉（即被告陳本生之子）等情，業據其提出橋頭地院110年
    度司執字第21802號債權憑證、異動索引、系爭不動產登記
    謄本、錄音光碟、錄音譯文及員工證等為證，經核無誤，並
    有高雄市政府地政局鳳山地政事務所110年8月20日高市地鳳
    登字第11070763100號函暨所附系爭不動產登記謄本、異動
    索引、土地登記申請書等系爭不動產所有權移轉登記資料乙
    份附卷可考，復經本院當庭勘驗錄音光碟，勘驗結果為如附
    件等情，有本院111年5月24日勘驗筆錄在卷可查，而被告均
    未到場辯論亦未提出書狀為任何聲明或陳述，是本院依前開
    證據調查結果，堪認原告主張為真實。從而，被告陳本生既
    積欠原告前開信用卡債務未清償，竟將系爭不動產無償移轉
    登記（登記原因為買賣）予被告詹秀萍，顯已減少被告陳本
    生之積極財產，償債能力受有影響，已使原告之債權有清償
    不能、困難或遲延受清償之虞，足有認害及原告之債權甚明
    。是本件被告陳本生於109年7月29日所為移轉系爭不動產之
    債權行為，及於109年8月25日所為所有權移轉之物權行為，
    既為無償之行為，並有害及原告之債權，則原告依前揭規定
    及說明，請求撤銷被告陳本生與被告詹秀萍就系爭不動產於
    上揭時點所為之無償（登記原因為買賣）債權行為及物權行
    為，以及受益人即被告詹秀萍就系爭不動產於109年8月25日
    所為之所有權移轉登記予以塗銷，及回復登記為被告陳本生
    所有，為有理由，應予准許。
　㈣原告另訴請轉得人即被告陳葆嘉就系爭不動產於109年12月22
    日所為之所有權移轉登記予以塗銷，及回復登記為被告詹秀
    萍所有一節，本院當庭勘驗原告之受僱人黃子庭與被告陳葆
    嘉之通話光碟，內容大意為被告陳葆嘉坦承不認識詹秀萍，
    渠等間就系爭不動產之買賣移轉等事項，均由被告陳本生處
    理等情，此有本院載有通話譯文之勘驗筆錄一份在卷可查，
    足認轉得人即被告陳葆嘉對於被告陳本生因負債脫產安排無
    償將系爭不動產輾轉過戶予被告詹秀萍及陳葆嘉本人一事，
    無法諉為不知，不構成民法第244條第4項但書之情事，從而
    原告依民法第244條第1項、第4項規定，請求轉得人即被告
    陳葆嘉將系爭不動產之所有權過戶登記予以塗銷及回復被告
    詹秀萍所有，亦有理由，應予准許。
　㈤至原告另請求撤銷被告詹秀萍與被告陳葆嘉就系爭不動產於1
    09年12月14日所為買賣之債權行為，及於109年12月22日所
    為之所有權移轉物權行為部分，因非屬債務人即被告陳本生
    自身所為之行為，揆諸前揭法條意旨及說明，即不在債權人
    即原告得訴請撤銷範圍之內，故原告此部分之請求，於法無
    據，應予駁回。
七、綜上所述，原告依民法第244條第1項、第4項之規定，請求
    撤銷被告陳本生與被告詹秀萍就系爭不動產所為債權行為及
    物權行為，並請求被告詹秀萍與被告陳葆嘉分別將系爭不動
    產於109年8月25日、109年12月22日所為之所有權移轉登記
    予以塗銷，及分別回復登記為被告陳本生、被告詹秀萍所有
    ，均有理由，應予准許，逾此範圍之請求，為無理由，應予
    駁回。
八、訴訟費用負擔之依據：民事訴訟法第79條、第85條第1項。
中　　華　　民　　國　　111 　年　　6 　　月　　14　　日
                  鳳山簡易庭  法　官  吳文婷
上為正本係照原本作成。　　　　　　　　　
如不服本判決，應於送達後20日內，向本院提出上訴狀並表明上
訴理由。（均須按他造當事人之人數附繕本）
中　　華　　民　　國　　111 　年　　6 　　月　　14　　日
                              書記官  洪嘉慧
附表：
編號 土地坐落 權利範圍  1 高雄市○○區○○段00000地號土地   1/20  2 高雄市○○區○○段000000地號土地   1/20  3 高雄市○○區○○段000000地號土地   1/20